【裁判字號】    90,台上,7386
【裁判日期】    901206
【裁判案由】    偽造文書
【裁判全文】
最高法院刑事判決                                九十年度台上字第七三八六號
    上訴人  台灣高等法院高雄分院檢察署檢察官
    被  告  甲○○
右上訴人因被告偽造文書案件，不服台灣高等法院高雄分院中華民國八十八年九月三
十日第二審判決（八十八年度上訴字第三九七號，起訴案號台灣高雄地方法院檢察署
八十七年度偵字第一六一五五號），提起上訴，本院判決如左：
    主  文
原判決撤銷，發回台灣高等法院高雄分院。
    理  由
本件原判決以公訴意旨略稱：被告甲○○係高雄市「宏舜通訊行」負責人，明知某不
詳姓名年籍之人，於民國八十七年五月中旬某日，該通訊行委託其代為申辦新裝設電
話兩線而提供之楊陳玉妥之身分證及偽造「楊陳玉妥」名義之印章，與該不詳姓名之
委託人名義不符，亦未經楊陳玉妥本人之授權，竟與該不詳委託人共同基於冒用「楊
陳玉妥」名義申辦電話之犯意聯絡，允予代辦，且向其友人借用高雄市苓雅區○○○
路一七五巷四弄五號及高雄市○○區○○街七十五號之二、三樓兩處地址，供作該兩
線電話之裝機地址，並委由其不知情之胞妹鄭淑女於同年五月十九日持上開身分證及
印章，至中華電信股份有限公司台灣南區分公司北高雄營運處，以「楊陳玉妥」名義
，蓋章填具市內電話業務申請書、委託書及切結書，並持之行使交付承辦電信業務之
人員據以憑辦「楊陳玉妥」申請電話租用事宜，足生損害於楊陳玉妥本人及中華電信
股份有限公司承辦電話用戶登記之正確性，因認被告涉有刑法第二百十六條、第二百
十條之行使偽造私文書罪嫌云云，經審理結果，認為不能證明被告犯罪，因而撤銷第
一審判決，改判諭知被告無罪，固非無見。
惟查被告代被害人楊陳玉妥、張寶方（後一被害人係原審法院審理發覺）申請裝設電
話，均非被害人本人申請，亦未經本人授權，均係由一不詳姓名人提供被害人身分證
等資料委託被告申請裝設，以被害人名義出具之委託書亦非被害人本人所出具，裝設
電話之地址亦非被害人本人之住址，而係被告提供其本人或其員工或友人之住居所作
為裝機地址，此業據被害人楊陳玉妥、張寶方於偵審中指證明確，並經被告供承不諱
，又據被告供稱：均係一綽號「豪仔」年約四十歲之熟客拿資料來委託伊辦理的等語
（見上訴卷第一五○頁），則該委託人既係被告熟悉之客人，竟多次冒以他人名義委
託被告申請裝設電話，又不將裝設電話地址設於被害人本人之住居所，而均由被告提
供其本人或員工或友人之住居所以為裝機住址，以避免被害人及時發現被冒名申請裝
設電話使用，類此委託申請裝設電話之過程，實與代理一般客戶申請裝機情形迥異，
顯有違常情。次依被告既供承該委託人係多次前來委請申辦裝機之熟客等情，竟對該
委託人究為何人，堅不吐實，有意掩飾，似此情形能否徒以電信局於核准用戶裝設電
話後均寄發通知與用戶以確認是否有他人冒名申請之措施，遽認被告所辯：伊僅係疏
忽查證，未與該不詳姓名人有犯意聯絡云云，俱堪採信，非無推求之餘地。原判決疏
未注意詳查究明及此，遽認不能證明被告犯罪，核其採證認事，尚難謂已契合經驗法
則而審酌至當。檢察官上訴意旨執以指摘原判決不當，尚非全無理由，應認原判決有
撤銷發回更審之原因。
據上論結，應依刑事訴訟法第三百九十七條、第四百零一條，判決如主文。
中      華      民      國     九十     年     十二     月      六      日
                              最高法院刑事第十二庭
                                  審判長法官  呂  潮  澤
                                        法官  陳  世  雄
                                        法官  孫  增  同
                                        法官  林  開  任
                                        法官  黃  正  興
      右正本證明與原本無異
                                              書  記  官
中      華      民      國     九十     年     十二     月     十一     日


司法院資訊處製作；財團法人民間司法改革基金會備份。
